臺灣高雄地方法院刑事判決　　　　　　　　　　　　九十二年度訴字第二七四四號
　　公　訴　人　臺灣高雄地方法院檢察署檢察官
　　被　　　告　卯○○
　　被　　　告　寅○○
右列被告因搶奪等案件，經檢察官提起公訴（九十二年度偵字第二０一八七號），本
院判決如左：
    主  文
卯○○、寅○○共同連續攜帶兇器竊盜，均處有期徒刑拾壹月。扣案之Ｔ字型扳手壹
支沒收。
卯○○、寅○○被訴搶奪部分均無罪。
    事  實
一、卯○○、寅○○共同基於意圖為自己不法所有之概括犯意，推由卯○○持寅○○
    所有客觀上足對人之生命、身體、安全構成威脅，具危險性可供凶器使用之Ｔ字
    型扳手，以撬開或破壞汽車門鎖及機車置物箱（毀損部分除被害人郭姍姍提出告
    訴外，餘均未據告訴），寅○○則在一旁把風之方式，連續於下列時、地行竊：
  (一)九十二年十月二日上午八時，在高雄市苓雅區○○○路八十五號前，撬開子○○
    所有車牌號碼ＸＫＧ－三九一號重型機車置物箱，竊取置物箱內子○○所有之皮
    包一個（內有金融卡及信用卡各一枚、摩拖羅拉Ｖ６６行動電話一支、翻譯機一
    台、現金新臺幣一千三百元等物）。
  (二)九十二年十月二日上午八時三十分許，在高雄市三民區○○○街與博愛口附近，
    撬開乙○○持有車牌號碼ＹＭＰ－二九一號重型機車（車主為王景芳）置物箱，
    竊取置物箱乙○○所有之皮包一個（內有皮夾一個、化妝包一個、金融卡一枚、
    現金三百元等物）。
  (三)九十二年十月二日上午八時四十分許，在高雄市三民區○○○○街與大連街三民
    公園後方，撬開甲○○○持有之車牌號碼ＥＡＬ－二二九號輕型機車置物箱（車
    主為王敏臻），竊取置物箱內甲○○○所有之皮包一個（內有記事本、化妝品等
    物）。
  (四)九十二年十月二日上午八時四十五分許，在高雄市三民區○○○路與吉林街口，
    破壞郭姍姍所有車牌號碼ＶＫ－０五五九號自用小客車門鎖（起訴書誤繕為機車
    置物箱），竊取車內郭姍姍所有之袋子一個（內有信用卡五枚、證件及現金五千
    二百元等物）。
  (五)九十二年十月二日九時許，在高雄市新興區○○○路與南華路口，撬開丑○○所
    有之車牌號碼ＹＫＷ－四六七號重型機車物箱，竊取置物箱內丑○○所有之皮包
    一個（內有國民身分證一枚、行動電話一支、現金一千三百元等物）。
  (六)九十二年十月二日上午九時三十分許，在高雄市○○區○○街與喜豐路口旁之十
    全市場，撬開不詳姓名之人所有之機車置物箱，竊取置物箱內之皮包一個（內有
    原子筆一支、大統百貨公司和平店消費集點卡一張等物），得手後正欲離去之際
    ，適為莊茂榮發現後騎機車將卯○○、寅○○二人所騎乘之機車撞倒，卯○○、
    寅○○二人始為警查獲，並扣得寅○○所有供本案竊盜犯罪所用之Ｔ字型扳手一
    支。
二、案經高雄市政府警察局三民第一分局移送臺灣高雄地方法院檢察署檢察官偵查起
    訴。
    理  由
壹、有罪部分：
一、右揭事實，業據被告卯○○、寅○○坦承不諱，並經被害人子○○、乙○○、甲○○○、郭姍姍、丑○○指述及證人莊茂榮證述明確，復有被害人子○○、乙○○、甲○○○、郭姍姍、丑○○領回贓物後出具之贓物認領保管收據各一份、起
    獲贓物照片十五幀在卷及Ｔ字型扳手一支扣案可資佐證，足認被告卯○○、寅○○前開自白核與事實相符，自得採為論科之依據，本件事證明確，被告卯○○、
    寅○○犯行均堪認定。
二、按刑法第三百二十一條第一項第三款之攜帶兇器竊盜罪，係以行為人攜帶兇器竊
    盜為其加重條件，此所謂之兇器，其種類並無限制，凡客觀上足以對人之生命、
    身體、安全構成威脅，具有危險性之兇器均屬之，且祇須行竊時攜帶此種具有危
    險性之兇器為已足，並不以攜帶之初有行兇之意圖為必要（最高法院七十九年台
    上字第五二五三號判例意旨參照）。本案被告卯○○、寅○○竊盜所用之Ｔ字型
    扳手係鐵製，且前端磨尖、磨平，有查扣之Ｔ字型扳手一支扣案可憑，如持該Ｔ
    型扳手攻擊人體，足以對人之身體、生命構成威脅，應為兇器之一種。核被告卯
    ○○、寅○○所為，均係犯刑法第三百二十一條第一項第三款之攜帶兇器竊盜罪
    。被告卯○○、寅○○破壞被害人郭姍姍所有自用小客車之門鎖，所為係犯刑法
    第三百五十四條之毀損罪。被告卯○○、寅○○先後多次加重竊盜犯行，均時間
    緊接，所犯罪名相同，顯均係出於概括之犯意為之，均為連續犯，爰分別依刑法
    第五十六條之規定以一罪論。被告卯○○、寅○○就上開加重竊盜及毀損之犯行
    ，有犯意聯絡及行為分擔，皆為共同正犯。被告卯○○、寅○○所為攜帶兇器竊
    盜罪、毀損罪間，有方法結果之牽連關係，為牽連犯，應依刑法第五十五條規定
    從一重論以攜帶兇器竊盜罪。公訴人於證據及所犯法條欄雖漏未引用刑法第三百
    五十四條，惟起訴事實已載明被告卯○○、寅○○撬損被害人郭姍姍所有自用小
    客車門鎖後進入車內行竊，此部分之事實顯亦已起訴，法院自應併予審理判決，
    附此敘明。爰審酌被告卯○○、寅○○二人年青力壯、不思勤奮努力，獨立謀求
    生活之資，竟藉竊盜獲利之心態可議，惟念其到案後已坦承犯行，及其竊取前述
    動產對於被害人因此所生之損害等一切情狀，分別量處如主文所示之刑。扣案之
    Ｔ字型扳手一支係共同被告寅○○所有，且係供本案竊盜犯罪所用之物，業據被
    告卯○○、寅○○供承在卷，併依刑法第三十八條第一項第二款規定宣告沒收。
三、公訴意旨另以：被告卯○○基於意圖為自己不法所有之概括犯意，連續於(1)九十
    二年九月二十九日下午一時許，在高雄市三民區○○○街與博愛路口，竊取被害
    人丁○○所有之行動電話二支；(2)九十二年九月三十日七時四十五分許，在高雄
市○○區○○街九十七號前，撬開被害人戊○○所有之機車置物箱，竊取置物箱
    內戊○○所有皮包一個（內有信用卡五枚、行動電話一支、現金二千元等物）。
    因認被告卯○○涉犯刑法第三百二十一條第一項第三款攜帶兇器竊罪嫌。
四、公訴人認被告卯○○犯刑法第三百二十一條第一項第三款攜帶兇器竊盜罪嫌，無
    非係以被告卯○○之自白及被害人丁○○、戊○○之陳述為其主要論述。惟訊據
    被告卯○○堅決否認有上開攜帶兇器竊盜犯行，辯稱：伊並未為上述二件竊盜犯
    行，因為上述時間伊均在己○○住處語。經查：
    (一)按被告之自白，不得作為有罪判決之唯一證據，仍應調查其他必要之證據，以
      察其是否與事實相符，亦為同法第一百五十六條第二項所規定，揆其立法旨意
      乃在防範被告自白之虛擬致與真實不符，故對自白在證據上之價值加以限制，
      明定須藉補強證據以擔保其真實性。查被告卯○○雖於九十二年十月八日警訊
      時坦承有為上述二件竊盜犯行，然被告卯○○於本院調查、審理時翻異前供，
      否認有為上述二件竊盜犯行，則被告卯○○前揭警訊時供詞之真實性即非無疑
      ，依前揭條文之見解，自無法遽為不利於被告卯○○之認定。
    (二)雖公訴人執被害人丁○○、戊○○於警訊中所指述為認定被告卯○○竊盜犯行
      之證據，惟參諸前開被害人之指述充其量僅可認定該等被害人確於前揭(1)、
      所示時間，遭人竊取財物之事實，惟是否遽可認定該等竊盜犯行即為被告卯○○所為，尚有疑問。是尚不得僅憑此部分證據，即可認定被告卯○○確為前揭
      (1)、(2)所示之竊盜犯行。
    (三)再者，被告卯○○於九十二年九月二十九日下午一時許及九月三十日上午七時
      四十五分許，確實在高雄市○○區○○路六十二巷十號「斐斯迪雅大樓」五樓
      Ｅ室己○○家中等情，業據證人己○○到庭結證屬實（本院九十三年七月十四
      日審判筆錄參照），而觀之「斐斯迪雅大樓」之九十二年九月二十九日、三十
      日二天之訪客登記表所示，被告卯○○於九月二十九日早上五時四十五分許來
      訪，於是日早上九時四十八分許離去，復於日早上十時五分許來訪，於是日晚
      上六時二十四分許離去，則被告卯○○在九月二十九日早上十時五分許起至晚
      上六時二分這段時間內既未離開「斐斯迪雅大樓」，即無可能於該日下午一時
      許至高雄市三民區○○○街與博愛路口竊盜。另被告卯○○於九月二十九日晚
      上八時十九分來訪，九月三十日凌晨零時五十七分離去，其後在當日雖無再至
      「斐斯迪雅大樓」之紀錄，然亦尚難認被告卯○○即是前往前揭(2)所示之地點
      行竊。
    (四)綜上所述，公訴人所憑證據，尚難認被告卯○○有此部分竊盜犯行。此外，本
      院復查無其他積極證據足資證明被告卯○○有為前揭(1)、(2)所示之竊盜犯行，
      原應為無罪之諭知，惟因公訴人認此部分犯行與被告卯○○前開有罪部分具有
      連續犯之裁判上一罪之關係，爰不另為無罪之諭知。
貳、無罪部分：
一、公訴意旨另以：被告卯○○、寅○○共同基於意圖為自己不法所有之犯意聯絡，
    於九十二年十月二日早上五時十分許，在高雄市○○區○○路一一八號前，見被
    害人庚○獨行，乃乘其不備之際，由被告卯○○下手搶奪被害人庚○所有提於左
    手之皮包一個（內有宣誓書、結婚證書各一份、入出境許可證、許可證、旅行證
    、身分證、儲值卡、提款卡、密碼卡各一枚、行動電話一支、人民幣四百元幣一
    百元、新臺幣一千二百元），得手後隨即搭乘在旁由被告寅○○所騎乘之機車逃
    逸。因認被告卯○○、寅○○涉犯刑法第三百二十五條第一項搶奪罪嫌。
二、按犯罪事實應依證據認定之，無證據不得認定犯罪事實；又不能證明被告犯罪者
    ，應諭知無罪之判決，刑事訴訟法第一百五十四條第二項、第三百零一條第一項
    分別定有明文。又犯罪事實之認定，應憑真實之證據，倘證據是否真實尚欠明確
    ，自難以擬制推測之方法，為其判斷之基礎；而認定犯罪事實之證據係指足以認
    定被告確有犯罪行為之積極證據而言，該項證據自須適合於被告犯罪事實之認定
    ，始得採為斷罪資料，最高法院著有五十三年臺上字第六五六號、二十九年上字
    第三一○五號判例可參。且刑事訴訟上證明之資料，無論其為直接或間接證據，
    均須達於通常一般之人均不致有所懷疑，而得確信其為真實之程度，始得據為有
    罪之認定，若其關於被告是否犯罪之證明未能達此程度，而有合理懷疑之存在，
    致使無從形成有罪之確信，根據「罪證有疑，利於被告」之證據法則，即不得遽
    為不利被告之認定，亦有最高法院七十六年臺上字第四九八六號判例可稽。其以
    情況證據（即間接證據）斷罪時，尤須基於該證據在直接關係上所可證明之他項
    情況事實，本乎推理作用足以確證被告有罪，方為合法，不得徒憑主觀上之推想
    ，將一般經驗上有利被告之其他合理情況逕予排除，此觀諸最高法院三十二年上
    字第六七號判例自明。又被害人之陳述如無瑕疵，且就其他方面調查又與事實相
    符，固足採為科刑之基礎，倘其陳述尚有瑕疵，而在未究明前，遽採為論罪科刑
    之根據，即難認為適法（最高法院六十一年臺上字第三○九九號判例意旨參照）
    。所謂無瑕疵，係指被害人所為不利被告之陳述，與社會上一般生活經驗或卷存
    其他客觀事實並無矛盾而言。至所謂就其他方面調查認與事實相符，非僅以所援
    用之旁證足以證明被害結果為已足，尤須綜合一切積極佐證，除認定被告確為加
    害人之可能外，在推理上無從另為其他合理原因之假設。有不合於此，即不能以
    被害人之陳述作為論斷之證據。
三、公訴人認被告卯○○、寅○○涉犯搶奪罪嫌，無非係以被害人庚○之指述及被告
    寅○○帶同警員至高雄市新興區○○○街二九六號旁空地、高雄市新興區○○○
    路四八０巷水溝內起獲被害人庚○所有之皮包及證件，為其主要論據。惟訊據被
    告卯○○、寅○○均堅決否認有何搶奪犯行，被告卯○○辯稱：案發當時，伊正
    跟友人在「錢櫃ＫＴＶ」唱歌；被告寅○○辯稱：案發當時，伊正與友人在家裡
    聊天、看電視，各等語。
四、經查：
  (一)被害人庚○於警訊指稱：「我於九十二年十月二日上午五時十分徒步行經高雄市
    新興區○○路一一八號要找我朋友，正要開啟樓下大門時，一名著黑色上衣的年
    青人突然跑過來意圖搶走我提於左手的一只黑色皮包，我與該歹徒在現場拉扯，
    皮帶被拉斷，皮包被對方搶走。（搶走你皮包的歹徒行搶後逃逸方向如何？）該
    名歹徒行搶後坐上由另一名歹徒騎乘的機車（車號不詳）後座由南台路南向北往
    七賢二路逃逸。」等語（九十二年十月二日警訊筆錄），固堪認定被害人庚○確
    於九十二年十月二日上午五時十分許，高雄市○○區○○路一一八號前被搶皮包
    一只。
  (二)次查，被害人庚○於警訊時雖指認：「卯○○與搶我皮包之男子非常相似」（九
    十二年十月二日警訊筆錄），然被害人庚○於九十二年十月二日上午五時十分許
    遭搶後，並未立即至警局報案，而係警方帶同被告寅○○至高雄市新興區○○○
    街二九六號旁空地、高雄市新興區○○○路四八０巷水溝內起獲被害人庚○所有
    之皮包及證件等物後，始通知被害人庚○至警局作筆錄並指認等情，有證人即警
    員顏福星製作之報告書在卷可稽，被害人庚○既係由警方通知尋獲被搶物品後，
    始至警局指認嫌疑人，則被害人庚○在指認前即可能有先入為主之印象，認其欲
    指認之人即為搶其皮包之人，被害人庚○之指認是否可全然憑信，即有存疑，且
    被害人庚○係於毫無預警下遭搶，是否能看清楚歹徒即被告二人，亦非全無疑義
    。況當時行搶之歹徒並未曾留下任何與有關之物相關物證，例如掉落車牌或證件
    等；亦無留下與人有關之證物，實難單憑被害人庚○指稱：「該二名歹徒年約二
    十歲，均著黑色衣服，．．搶我皮包的歹徒由我正面行搶，我看到對方身材瘦廋
    小。」即認定被告二人即為搶匪。
  (三)再者，案發當時，被告卯○○與友人己○○、辛○○等人至「錢櫃ＫＴＶ」唱歌
    ，被告寅○○與友人癸○○、丙○○等人在住處看電視、聊天等情，業據證人己○○、辛○○、癸○○、丙○○於本院審理（見本院九十三年七月十四日審判筆
    錄），證人蔡旻玲、黃忠信於偵訊時（九十十一月二十日偵訊筆錄參照）證述屬
    實，則被告卯○○、寅○○所提出案發當時不在場之辯解，尚非無據。
  (四)又警方帶同被告寅○○至高雄市新興區○○○街二九六號旁空地、高雄市新興區
    ○○○路四八０巷水溝，係為起獲被告卯○○、寅○○竊盜案被害人之物，並非
    為尋找搶奪案被害人之物等情，已據證人即警員顏福星結證明確（見本院九十三
    年七月十四日審判筆錄）。而起獲被害人庚○所有之皮包及證件等物之處所，係
    屬一般大眾均可踀及之公共空間（有現場照片附卷足據），並非被告卯○○、寅
    ○○獨有之私密空間，雖於被告卯○○、寅○○棄置竊盜案被害人物品之處所發
    現被害人庚○遭搶之包皮、證件等物，亦難遽以推論上開處所所發現之物均係被
    告卯○○、寅○○犯罪所得之物。
五、綜上所述，公訴人認被告卯○○、寅○○二人涉犯上開搶奪犯行，所為舉證在客
    觀上尚未達於一般人均不致於有所懷疑，而得確信被告卯○○、寅○○犯罪之程
    度；既尚有合理懷疑之存在，於被告卯○○、寅○○所辯非全無可採之情況下，
    自不得僅憑主觀上之推測，而將一般經驗上有利被告卯○○、寅○○之其他合理
    情況逕予排除，依「罪證有疑，利於被告」之證據法則，即應作有利於被告卯○○、寅○○之認定。此外，本院復查無其他積極證據足以證明被告卯○○、寅○○二人確有搶奪之犯行，既不能證明被告卯○○、寅○○涉有此之搶奪犯行，自
    應為被告卯○○、寅○○無罪之諭知。
據上論斷，應依刑事訴訟法第二百九十九條第一項前段、第三百零一條第一項，刑法
第二十八條、第五十六條、第三百二十一條第一項第三款、第三百五十四條、第五十
五條、第三十八條第一項第二款，罰金罰鍰提高標準條例第一條前段，判決如主文。
本案經檢察官壬○○到庭執行職務。
中      華      民      國      九十三      年      七    月    三十    日
                                  臺灣高雄地方法院刑事第五庭
                                      審判長法  官  李政庭
                                            法  官  蘇雅慧
                                            法  官  何秀燕
右正本證明與原本無異。
如不服本判決，應於判決送達後十日內，向本院提出上訴狀。
                                            書記官  顏平國
中    華    民    國      九十三      年      七      月      三十      日
